臺灣橋頭地方法院民事裁定
110年度消債更字第46號
聲  請  人  
即債務人    林志宏  
0000000000000000

代  理  人  陳建宏  法扶律師
上列當事人因消費者債務清理事件聲請更生，本院裁定如下：
    主  文
聲請人林志宏自民國一百一十年八月十九日下午四時起開始更生
程序。
命司法事務官進行本件更生程序。
    理  由
一、聲請意旨略以：聲請人即債務人林志宏前向金融機構辦理消
    費借貸、信用卡契約等，致積欠無擔保債務計新臺幣（下同
    ）1,806,057元，因無法清償債務，於民國95年3月間曾依中
    華民國銀行公會會員辦理消費金融案件無擔保債務協商機制
    請求共同協商債務方案，而向當時最大債權銀行萬泰商業銀
    行股份有限公司（現為凱基銀行）申請協商，而與各債權銀
    行達成分期還款協議，同意起分60期，每月繳款9,690元，
    以各債權銀行債權金額比例清償各項債務至全部清償為止，
    惟聲請人當時收入扣除必要支出後無法支應上開協商款遂毀
    諾，實乃不可歸責於聲請人之事由所致，嗣於109年12月間
    向本院聲請與債權金融機構協商債務清償方案，惟因無法負
    擔債權人所提還款方案致調解不成立；因聲請人有不能清償
    債務或有不能清償之虞，復未經法院裁定開始清算程序或宣
    告破產，爰依法聲請准予裁定更生等語。
二、按「債務人不能清償債務或有不能清償之虞者，得依本條例
    所定更生或清算程序，清理其債務。」、「債務人對於金融
    機構負債務者，在聲請更生或清算前，應向最大債權金融機
    構請求協商債務清償方案，或向其住、居所地之法院或鄉、
    鎮、市、區調解委員會聲請債務清理之調解；且協商或調解
    成立者，債務人不得聲請更生或清算。但因不可歸責於己之
    事由，致履行有困難者，不在此限。」消費者債務清理條例
    第 3條、第151 條第7 項分別定有明文。所謂「不可歸責於
    己之事由」，原則上係指客觀上聲請人有收支狀況之變動，
    諸如物價上漲、家屬患病等導致支出增加，或因意外、病痛
    無法工作、僱用之公司倒閉或裁員、減薪等以致收入減少等
    情；又縱使財產及收支狀況無甚變動，但因協商時居於劣勢
    ，未能實質協議，僅為爭取利息減少及分期清償之些許優惠
    ，勉予允諾，惟其財產及收入客觀上存有難以如期履行之情
    形，亦應認該當。債務人雖因不可歸責之原因致不能履行協
    商條件，仍應符合「不能清償或有不能清償之虞」法定要件
    ，亦即應綜合債務人之財產、信用、收支與其所負全部債務
    等狀況，評估其是否仍有償債能力，或即使仍得勉力清償，
    但是否因年紀已長、身罹疾患、工作條件不佳或其他相類似
    之因素，可預期足以影響日後基本生活之維持，而有不能清
    償之虞等情，為其判斷之準據。
三、經查：
  ㈠聲請人前向各金融機構辦理消費借貸、信用卡契約等，致現
    至少積欠無擔保債務1,806,057元，前即因無法清償債務，
    依中華民國銀行公會會員辦理消費金融案件無擔保債務協商
    機制請求共同協商債務方案，向最大債權金融機構凱基銀行
    申請協商，而與各債權銀行達成最終分期還款協議，同意分
    60期，每月繳款9,690元，依各債權銀行債權金額比例清償
    各項債務至全部清償為止，聲請人僅繳納至96年5月即毀諾
    ，嗣向本院聲請消費者債務清理調解，惟因無法負擔債權人
    所提還款方案而於110年2月4日調解不成立等情，有109年12
    月22日前置調解聲請狀所附債權人清冊、財團法人金融聯合
    徵信中心前置協商專用債權人清冊、信用報告、110年4月20
    日凱基銀行陳報狀、調解筆錄等件在卷可稽，經核聲請人申
    請協商時勞工保險投保單位為震旺機械有限公司，投保薪資
    為16,500元，有勞工保險被保險人投保資料表可稽，另聲請
    人當時個人必要生活費，依消債條例第64條之2第1項規定計
    算，衛福部社會司所公告高雄市95年度最低生活費標準10,0
    72元之1.2倍為12,086元，是以聲請人當時勞工保險投保薪
    資16,500元，扣除個人必要生活費12,086元後僅餘4,414元
    ，無法負擔每月9,690元之還款金額，難以期待聲請人依約
    履行，應屬不可歸責於聲請人之事由致不能履約，並無違常
    ，是聲請人主張其於與債權銀行達成前開協商結論後，已因
    不可歸責於己之事由致履行顯有重大困難，尚屬可信。
  ㈡聲請人現任職於雄獅通運股份有限公司，自陳每月平均薪資
    約28,479元，依109年12月至110年4月薪資轉帳存摺內頁所
    示，此期間薪資總額為90,461元，核每月平均薪資約18,092
    元，而110年4月之月薪為29,061元，而其名下僅三商美邦人
    壽保險解約金26,030元，108年度申報所得僅3,263元，現勞
    工保險投保於職業工會等情，有財產及收入狀況說明書、勞
    工保險被保險人投保資料表、綜合所得稅各類所得資料清單
    暨國稅局財產歸屬資料清單、110年4月22日陳報狀所附薪資
    轉帳存摺內頁、出車表、三商美邦人壽保險股份有限公司11
    0年6月8日三法字第00830號函附卷可稽。則查無聲請人有其
    他收入來源，佐以聲請人提出薪資轉帳存摺內頁為證，則以
    聲請人主張之收入來源，應全非虛罔，是以較高之110年4月
    月薪29,061元作為核算其現在償債能力之基礎，應能反映真
    實收入狀況。
  ㈢至支出部分，聲請人主張須扶養父母，每月支出扶養費10,48
    0元。按直系血親相互間，互負扶養之義務，民法第1114條
    第1款定有明文。查聲請人父親林○○，其107、108年度未有
    申報所得，名下僅有共有土地，母親林劉○○名下亦僅共有土
    地，108年度所得僅97,901元，惟其每月各領有老人年金約7
    ,000元等情，有戶籍謄本、綜合所得稅各類所得資料清單暨
    國稅局財產歸屬資料清單、110年4月22日陳報狀所附說明書
    等附卷可證。扶養費用部分，依消債條例第64條之2第1、2
    項，並參照民法第1118、1119條規定，其負扶養義務之程度
    ，亦應考量其目前身負債務之窘境，所負擔之扶養義務能力
    ，自非比一般，在無其他更為詳實之資料可供佐證之情形下
    ，故本院認定以110年度高雄市最低生活費標準之1.2倍16,0
    09元為標準，則扣除老人年金與2名手足分擔父母扶養費後
    ，聲請人每月應支出父母扶養費應以9,009元為度【計算式
    ：（16,009－7,000）×2÷2＝9,009】，聲請人就此主張支出10
    ,480元，尚屬過高。至聲請人個人日常生活必要費用部分，
    審酌聲請人負債之現況，基於社會經濟活動之互賴及誠信，
    該日常生活所需費用，自應節制開支，不得有超越一般人最
    低生活標準之享受，否則反失衡平，本院依消債條例第64條
    之2第1項，參酌衛福部社會司所公告歷年最低生活費標準，
    110年度高雄市最低生活費標準13,341元之1.2倍為16,009元
    ，則聲請人每月最低生活費除有特殊情形並有證據證明者外
    ，自宜以此為度，始得認係必要支出。聲請人主張每月個人
    必要生活費依上開標準計算，自屬可採。
  ㈣綜上所述，以聲請人現每月之收入29,061元為其償債能力基
    準，扣除其每月個人必要生活費16,009元、扶養費9,009元
    後僅餘4,043元，而聲請人目前負債總額為1,806,057元，扣
    除保險解約金26,030元後，債務餘額為1,780,027元，以上
    開餘額按月攤還結果，約36年期間始能清償完畢，堪認聲請
    人確有不能清償債務或有不能清償之虞之情事。從而，聲請
    人主張已不能清償債務，聲請本院准予更生，依所舉事證及
    本院調查結果，即無不合。
四、末按「法院開始更生程序之裁定，應載明其年、月、日、時
    ，並即時發生效力。」、「法院裁定開始更生或清算程序後
    ，得命司法事務官進行更生或清算程序，必要時得選任律師
    、會計師或其他適當之自然人或法人一人為監督人或管理人
    。」消費者債務清理條例第45條第1 項、第16條第1 項分別
    定有明文。本件聲請人其目前收入及財產狀況，不能履行債
    務，依聲請人其目前收入及財產狀況，未償之債務亦屬不能
    清償，有如上述。此外，復查無聲請人有消費者債務清理條
    例第46條各款所定駁回更生聲請等事由，從而，聲請人聲請
    更生，洵屬有據，應予准許，爰命司法事務官進行本件更生
    程序。
五、依消費者債務清理條例第11條第1 項、第45條第1 項、第16
    條第1 項，裁定如主文。
中　　華　　民　　國　　110 　年　　8 　　月　　19　　日
              　　        民事庭　法　官　李姝蒓
以上正本係照原本作成。
本裁定已於110年8月19日下午4時公告。
本裁定不得抗告。
中　　華　　民　　國　　110 　年　　8 　　月　　19　　日
  　                              書記官　郭南宏